【裁判字號】    90,簡上,23
【裁判日期】    900911
【裁判案由】    竊盜
【裁判全文】
臺灣嘉義地方法院刑事判決                            九十年度簡上字第二三號
    上  訴  人  臺灣嘉義地方法院檢察署檢察官
    即  公訴人
    被      告  甲○○
右列被告因竊盜案件，上訴人不服本院嘉義簡易庭九十年度簡字第二七四號中華民國
九十年三月三十日第一審判決（聲請簡易判決處刑案號：臺灣嘉義地方法院檢察署九
十年度偵字第一七四八號），提起上訴，並由臺灣嘉義地方法院檢察署檢察官移送併
案審理（臺灣嘉義地方法院檢察署九十年度偵字第二四六七號），本院管轄之第二審
合議庭判決如左：
    主  文
原判決撤銷。
甲○○連續於夜間侵入住宅竊盜，處有期徒刑捌月。
    事  實
一、甲○○有多次竊盜前科，最後一次於民國八十六年間因犯竊盜罪，經本院判處拘
    役二十日確定，並於八十七年三月四日執行完畢，竟不知悔改，基於意圖為自己
    不法所有之概括犯意，先於九十年三月十三日十四時五十分許，在嘉義縣布袋鎮
    永安里一八五號前，徒手竊取乙○所有，放置於車號ＬＺＣ—二八八號機車座墊
    下之皮包一個（內有新台幣（下同）九千六百元、郵局提款卡及身份證各一張）
    ，得手後將皮包藏放於附近空屋中；復於九十年三月二十二日二十一時二十分許
    夜間，侵入嘉義縣布袋鎮永安里九鄰大寮二五三之十九號丙○○住宅內，竊取丙
    ○○所有之現金二千元，經警當場查獲。
二、案經嘉義縣警察局布袋分局報請臺灣嘉義地方法院檢察署檢察官偵查起訴並移送
    併案審理。
    理  由
一、訊據被告甲○○對右揭犯罪事實均坦白承認，經核與被害人乙○及丙○○於警訊
    中之指述相符，並有贓物領據二紙附卷可稽，被告之自白應與事實相符，堪予採
    信。
二、被告雖辯稱其重度智殘，因未服用藥物控制致犯有本件犯行云云，並提出殘障手
    冊一件為證，然被告前多次竊盜犯行，手法與正常人無異，又衡諸被告於警訊及
    偵查中均就本件竊取之地點、行竊之方式及所竊取之物品，為清楚描述，而證人
    即被告之祖母林李秀琴陳稱：「（問：被告有無服用藥物控制？）有。如果沒有
    服用藥物時，病情發作就什麼事情都不知道。」（本院第二審九十年五月十八日
    審理筆錄參見）等語，則被告既於行竊後仍能清楚記憶竊取當時之情節，顯見於
    行竊當時並無受未服用藥物之影響，再參酌被告到庭陳述流暢，並能再就本案竊
    行加以描述，且問及為何偷錢，尚能辯解以因未服用藥物而將別人家當成自己家
    等語，足徵被告於本件行竊當時應無陷於心神喪失或精神耗弱之狀態，而經本院
    囑託財團法人嘉義基督教醫院對被告為精神鑑定結果亦認「林員並無任何精神症
    狀或疾病，惟屬輕度智能不足，行事衝動，其對外界事務之知覺、理解與判斷能
    力與正常人無異，精神狀態未達精神耗弱之程度」，有該院九十年八月二十三日
    （九０）嘉基醫字第一０二四號函附之精神鑑定報告書在卷可按，是被告所辯，
    諉無可採。綜上，本件事證明確，被告犯行堪以認定。
三、核被告甲○○於九十年三月十三日竊取他人皮包之行為，係犯刑法第三百二十條
    第一項之普通竊盜罪，而其於九十年三月二十二日夜間侵入他人住宅竊取他人金
    錢之行為，係犯刑法第三百二十一條第一項第一款之加重竊盜罪。被告前後二次
    犯行，時間緊接，方法相同，觸犯構成要件相同之罪名，顯係基於概括犯意為之
    ，依連續犯之規定論以一加重竊盜罪，並依法加重其刑。又本件公訴意旨雖未起
    訴被告於九十年三月二十二日夜間侵入他人住宅竊取他人金錢部分犯行，惟此部
    分犯行既與起訴之被告於九十年三月十三日竊取他人皮包之犯行，具有審判上不
    可分關係，屬裁判上一罪，為起訴效力所及，且經台灣嘉義地方法院檢察署檢察
    官移送併辦，本院自得一併予以審究，併此敘明。查原審法院對被告所為論罪科
    刑，固非無見。惟被告基於概括之犯意，另犯之加重竊盜罪，原審未及審酌，認
    事用法即有違誤，公訴人上訴意旨指摘原判決不當，為有理由，應由本院將原判
    決予以撤銷改判。又公訴人未及詳查被告於於九十年三月二十二日夜間侵入他住
    宅竊取金錢之加重竊盜犯行，因認被告所犯係刑法第三百二十條第一項之罪，起
    訴法條尚有未洽，應予變更。爰審酌被告之品性、犯罪之動機、目的、手段、所
    生之危害及犯罪後之態度等一切情狀，量處如主文所示之刑，以示懲儆。
四、據上論斷，應依刑事訴訟法第四百五十五條之一第一項、第三項、第三百六十九
    條第一項前段、第三百六十四條、第二百九十九條第一項前段、第三百條，刑法
    五十六條、第三百二十一條第一項第一款，判決如主文。
本案經檢察官劉仲慧到庭執行職務。
中      華      民      國    九十      年      九      月      十一    日
    臺灣嘉義地方法院刑事第一庭
                                審判長  法  官  陳  珍  如
                                        法  官  黃  仁  勇
                                        法  官  劉  瓊  雯
右正本證明與原本無異。
本件不得抗告。
中      華      民      國    九十      年      九      月      十一    日
                                        書記官  陳  冠  學
本件不得上訴。
附錄本判決論罪之法條：
刑法第三百二十一條
犯竊盜罪而有左列情形之一者，處六月以上五年以下有期徒刑：
一、於夜間侵入住宅或有人居住之建築物、船艦或隱匿其內而犯之者。
二、毀越門扇、牆垣或其他安全設備而犯之者。
三、攜帶兇器而犯之者。
四、結夥三人以上而犯之者。
五、乘火災、水災或其他災害之際而犯之者。
六、在車站或埠頭而犯之者。
前項之未遂犯罰之。


司法院資訊處製作；財團法人民間司法改革基金會備份。
